臺灣臺南地方法院刑事判決　　　　 96年度簡上更(一)字第3號
上　訴　人　臺灣臺南地方法院檢察署檢察官
被　　　告　甲○○
上列上訴人因被告賭博案件，不服本院九十五年度簡字第二四二
七號中華民國九十五年八月十六日第一審簡易判決（聲請簡易判
決處刑案號：九十五年度偵字第七九二九號），提起上訴及移送
併案審理（九十五年度偵字第七○二二號），判決後經最高法院
發回更審，本院管轄第二審之合議庭判決如下：
    主　文
原判決關於甲○○賭博部分撤銷。
甲○○連續在公眾得出入之場所賭博財物，處罰金新臺幣壹萬元
，減為罰金新臺幣伍仟元，如易服勞役，以新臺幣壹仟元折算臺
日。扣案天九牌柒付、骰子壹佰捌拾粒、賭桌壹張及賭資新臺
幣玖仟零捌拾元均沒收。
    事　實
一、甲○○基於賭博之概括犯意，先於民國九十五年四月十九日
    下午某時，前往由林漢欽、李麗華、劉藤貴所共同經營位在
    臺南市○○○路○段二二六巷三十弄九號之公眾得出入賭場
    （林漢欽、李麗華、劉藤貴所涉賭博等罪均經本院判決確定
    ）賭博，其所參與之賭博方式，係由一位莊家與三位閒家以
    天九牌比點數大小，其餘賭客則選定閒家下注而與莊家對賭
    ，每次下注金額最少新臺幣（下同）一百元。嗣於同日下午
    六時許，為警在上揭處所當場查獲，並扣得天九牌六付、骰
　　子三粒、無線對講機（含耳機）一支、帳冊一本、折疊刀一
  　支、林漢欽當天抽頭所得之六萬元及在場賭客所交出之三十
    四萬五千一百元等物。
二、甲○○復承前揭賭博之概括犯意，於九十五年五月六日晚間
    十時許，前往由陳志強所經營、李新森負責把風位在臺南縣
    永康市○○里○○路三二號二樓之公眾得出入賭場（陳志強
    、李新森所涉賭博罪均經本院判決確定）賭博，其所參與之
    賭博方式，係由在場賭客輪流做莊，其餘之人為「閒家」，
    而以天九牌比點數大小對賭財物。嗣於同日晚間十一時許，
    為警在上揭處所當場查獲，並扣得天九牌一付、賭桌一桌、
    骰子一百八十粒、帳冊一本、電話聯絡簿一本及賭資九千零
    八十元等物。
三、案經臺南縣警察局永康分局報請臺灣臺南地方法院檢察署檢
    察官偵查後聲請以簡易判決處刑暨臺南市警察局第一分局報
    請同署檢察官偵查後移請併案審理。
　　理　由
一、被告甲○○雖經本院合法傳喚無正當理由不到庭，惟上揭犯
    罪事實業據其於警詢、檢察官偵訊及本院準備程序中自白不
    諱，核與證人林漢欽、李麗華、劉藤貴、陳建中、黃志忠、
    黃春波、陳建君、唐明瑩、王育輝、曾勝吉、戴良貴、魏媛
    足、張泰寶、蔡勇爐、林鴻璋、陳君修、莊景雄、郭俊雄、
    盧振興、林美燕、楊富陽、邱耀賢、郭青、李秀敏、王美惠
    、洪秀梅、許明傳、陳秋敏、林錦雀、洪靜嫺、康士林、陳
    漢展、潘允成、魏玉嬌、宋小珍、王慧鈴、林謝昭仙、蘇鄭
    樹蘭、商薛寶惜（以上證人係事實欄一之證人）於警詢所述
    、陳志強、謝豐名、黃千嘉於警詢及偵訊時所述、陳世笙、
    張德進、王智慧、王慧瑩（以上證人係事實欄二之證人）警
    詢所述大致相符，且有卷附現場查獲照片六十四張（其中四
    十六張係事實欄一之查獲照片，附於臺南市警察局第一分局
    未編頁碼之警卷；另十八張係事實欄二附於臺南縣警察局永
    康分局警卷第七十四至七十六頁）、扣案天九牌六付、骰子
    三粒、無線對講機（含耳機）一支、帳冊一本、證人林漢欽
　　當天抽頭所得之六萬元（以上扣案物係事實欄一之證物）、
  　天九牌一付、賭桌一桌、骰子一百八十粒、帳冊一本、電話
    聯絡簿一本及賭資九千零八十元（以上扣案物係事實欄二之
    證物）等物可資佐證，事證明確，被告犯行洵堪認定，應依
    法論科。
二、論罪科刑：
　(一)核被告所為，係犯刑法第二百六十六條第一項前段之普通賭
    博罪。
  (二)被告前後二次賭博犯行，時間緊接，犯罪構成要件相同，顯
    係基於概括犯意反覆為之，應依廢止前刑法第五十六條連續
    犯之規定論以一罪，並加重其刑。被告關於事實欄一部分之
    犯行雖未據聲請簡易判決處刑，然檢察官就犯罪事實一部起
    訴者，其效力及於全部，上揭部分與檢察官聲請簡易判決處
    刑經本院論罪科刑之部分，具有連續犯之裁判上一罪關係，
    本院自應就此未經聲請簡易判決處刑部分，一併加以審判。
  (三)原判決依刑事訴訟法第四百四十九條第一項前段、第四百五
　　十條第一項、第四百五十四條第二項，刑法第二條第一項、
  　第二百六十六條第一項（漏載前段）、第二項、第四十二條
    第二項、廢止前罰金罰鍰提高標準條例第二條、刑法施行法
    第一條之一等規定，逕以簡易判決處被告罰金新臺幣五千元
    ，併諭知易服勞役之折算標準，及沒收扣案之當場賭博器具
    及在賭檯上之財物，固非無見，惟：(1)按檢察官就犯罪事實
    一部起訴者，其效力及於全部，此犯罪事實一部或全部，關
　　於實質上一罪或裁判上一罪均有其適用。查被告經檢察官移
  　請併案審理即上開事實欄一之賭博犯行，與原聲請簡易判決
    處刑即上開事實欄二之賭博犯行，有廢止前刑法第五十六條
    連續犯規定之裁判上一罪關係，已如前述，應為聲請簡易判
    決處刑效力所及，原判決未及認定該部分之犯罪事實，及該
    部分犯罪事實與原聲請簡易判決處刑部分之連續犯關係，併
    為刑法第五十六條廢止前後之新舊法比較，均有未洽；(2)復
    按犯罪在中華民國九十六年四月二十四日以前者，除本條例
　　另有規定外，經判處有期徒刑、拘役或罰金者，減其刑期或
  　金額二分之一；又依本條例應減刑之罪，未經判決確定者，
    於裁判時，減其宣告刑。依其前項規定裁判時，應於判決主
    文同時諭知其宣告刑及減得之刑，中華民國九十六年罪犯減
    刑條例第二條第一項第三款、第七條分別定有明文。本案被
    告行為後，中華民國九十六年罪犯減刑條例業於九十六年七
    月四日公布，並於同年月十六日施行。本案被告犯罪時間既
    於九十六年四月二十四日前，即合於該條例之減刑條件，於
    裁判時應減其宣告刑，原判決未及適用減刑規定，亦有未合
    。檢察官以上開事實欄一之部分應併案審理為由提起上訴，
    為有理由，且原審判決尚有前揭其他未經未及審酌之處，自
    屬無可維持，應由本院將原判決撤銷改判。
　(四)爰審酌被告一再進入他人經營賭場賭博財物，投機心態實不
  　足取，又被告前有違反麻醉藥品管理條例之前科，有臺灣高
    等法院被告前案紀錄表在卷可憑，素行非佳，惟被告自始至
    終均坦認犯行，態度尚可，侵害社會法益亦屬輕微，兼衡酌
    被告之智識程度等一切情狀，量處如主文所示之刑，並於依
    中華民國九十六年罪犯減刑條例第二條第一項第三款規定減
    刑後，併諭知易服勞役之折算標準。
　(五)沒收
  1.上開事實欄一部分扣案之天九牌六付、骰子三粒，均屬當場
    賭博之器具，不問屬於被告與否，俱應依刑法第二百六十六
    條第二項之規定宣告沒收。
  2.上開事實欄一部分扣案之無線對講機（含耳機）一支及帳冊
    一本，係證人林漢欽所有，供其犯聚眾賭博罪所用之物，另
    扣案之現金其中六萬元部分，係證人林漢欽犯提供賭博場所
    罪所得之物，業據其於警詢時供述明確，既非賭檯或兌換籌
　　碼處之財物，亦與被告無涉；又其餘扣案之三十四萬五千一
  　百元，係其他在場賭客自行交付警方因而被查扣之金錢，亦
    非在賭檯或兌換籌碼處之財物，此有臺南市警察局第一分局
    九十五年十月十四日南市警一刑字第０９５４１３４０４５
    ０號函可參（本院九十五年度簡字第二八○九號卷第八十八
　　頁），且無證據得認係被告供賭博犯罪所用或所得之物；再
  　者，扣案之折疊刀一支，非被告所有。上開扣案物且均非違
    禁物，自不得宣告沒收。
  3.上開事實欄二部分扣案之天九牌一付、賭桌一張、骰子一百
    八十粒，係當場賭博之器具；又扣案之九千零八十元，係在
    賭檯之財物，均不問屬於被告與否，應依刑法第二百六十六
    第二項規定宣告沒收。
  4.上開事實欄二部分扣案之帳冊及電話簿各一本，據其內容所
    載（臺南縣警察局永康分局警卷第七八頁至第八二頁），均
    係綽號之不詳人士，尚無證據證明與本件賭博案件有關，復
    查無證據證明係本件被告供犯罪所用之物，聲請人聲請併予
    宣告沒收，尚有誤會，爰不併予宣告沒收。
  (六)至被告行為後，刑法於九十四年二月二日修正公布、九十五
    年七月一日施行，有關本件被告犯行所涉新舊法比較問題，
    詳參附件所載。
三、被告經合法傳喚，無正當理由而不到庭，爰不待其陳述，逕
    行判決。
據上論斷，應依刑事訴訟法第四百五十五條之一第一項、第三項
、第三百六十九條第一項前段、第三百七十一條、第三百六十四
條、第二百九十九條第一項前段，刑法第二條第一項、廢止前刑
法第五十六條、刑法第二百六十六條第一項前段、第二項、第四
十二條第三項，罰金罰鍰提高標準條例第一條前段，中華民國九
十六年罪犯減刑條例第二條第一項第三款、第七條，判決如主文
。
本案經檢察官乙○○到庭執行職務。
中　　華　　民　　國　　96　　年　　11　　月　　9 　　日
　　　　　　　　刑事第十庭  審判長法　官　陳欽賢
　　　　　　　　　　　　　　　　　法　官  林臻嫺
　　　　　　　　　　　　　　　　　法　官  陳賢德
以上正本證明與原本無異。
不得上訴。
　　　　　　　　　　　　　　　　　書記官  莊文茹
中　　華　　民　　國　　96　　年　　11　　月　　9 　　日
附錄論罪科刑法條
中華民國刑法第二百六十六條
在公共場所或公眾得出入之場所賭博財物者，處一千元以下罰金
。但以供人暫時娛樂之物為賭者，不在此限。
當場賭博之器具與在賭檯或兌換籌碼處之財物，不問屬於犯人與
否，沒收之。
附件
一、被告行為後，九十四年二月二日修正公布之刑法修正條文已
    於九十五年七月一日施行。而按行為後法律有變更者，適用
    行為時之法律。但行為後之法律有利於行為人者，適用最有
    利於行為人之法律，上開修正施行後之刑法第二條第一項定
    有明文（刑法第二條規定係規範行為後法律變更所生新舊法
　　律比較適用之準據法，於新法施行後，應逕適用新法第二條
  　第一項之規定，為「從舊從輕」之比較〈最高法院九十五年
    第八次刑事庭會議決議一之 (一)〉）。
二、刑法第二百六十六條第一項前段規定之罰金刑，於被告行為
    後，因刑法施行法增訂第一條之一於九十五年七月一日公布
    施行，而該條規定之適用結果，固與上開條文增訂前，適用
    現行法規所定貨幣單位折算新臺幣條例第二條折算新臺幣及
    罰金罰鍰提高標準條例第一條提高標準，並無二致；惟反觀
    罰金之最低刑度，被告行為後，刑法第三十三條第五款亦經
    修正公布施行（修正公布施行日期同於上開刑法第二條），
    而將修正前僅一元（指銀元，即新臺幣三元，再適用罰金罰
    鍰提高標準條例第一條之規定得提高為十倍，即新臺幣三十
　　元）以上之最低刑度，修正提高為新臺幣一千元以上，比較
  　被告行為前後之法律適用，顯以行為時之法律較有利於被告
    ，自應適用修正前之刑法第三十三條第五款，而現行法規所
    定貨幣單位折算新臺幣條例第二條及罰金罰鍰提高標準條例
    第一條前段之規定自應併予適用。原判決認刑法施行法第一
    條之一係替代罰金罰鍰提高標準條例第一條，與本判決見解
    有異，惟該部分新舊法比較之問題，因本判決非量處法定最
    低之罰金刑，乃對被告不生影響，是此尚非撤銷之理由，附
    此敘明。
三、被告行為後，刑法第五十六條關於連續犯之規定業經刪除（
    修正公布及施行日期均同上開刑法第二條），原規定之連續
    數行為而犯同一罪名者，除有接續犯之情形外，應按數罪併
    罰之原則論處，比較廢止前後刑法第五十六條之規定，廢止
　　後之法律適用，並未較有利於被告，故本件被告各項連續犯
  　行，仍應依廢止前刑法第五十六條之規定論以一罪，並加重
    其刑。
四、本件被告犯罪時之易服勞役折算標準，係以修正前刑法第四
    十二條第二項前段「以一元以上三元以下折算一日」、廢止
    前罰金罰鍰提高標準條例第二條前段「就其原定數額提高為
    一百倍折算一日」及現行法規所定貨幣單位折算新臺幣條例
    第二條規定現行法規所定金額以新臺幣元之三倍折算為準據
    ，則本件被告犯罪時之易服勞役折算標準係以最高新臺幣九
    百元折算一日。惟九十五年七月一日修正公布施行之刑法第
　　四十二條第三項前段規定：「易服勞役以新臺幣一仟元、二
  　仟元或三仟元折算一日。」比較新舊法，以修正後之法律適
    用，較有利於被告，自應適用修正後之刑法第四十二條第三
    項前段規定，就併科罰金部分，諭知易服勞役之折算標準。
